臺灣高等法院民事裁定
110年度抗字第1421號
抗  告  人  邱麟    

上列抗告人因與相對人宏興建設有限公司間聲請假扣押事件，對
於中華民國110年10月22日臺灣臺北地方法院110年度全字第357
號所為裁定提起抗告，本院裁定如下：
    主  文
抗告駁回。
抗告費用由抗告人負擔。
    理  由
一、按民事訴訟法第528條第2項規定：抗告法院為裁定前，應使
     債權人及債務人有陳述意見之機會。旨在保障債權人及債
    務人之程序權，並使抗告法院能正確判斷原裁定之當否。惟
    假扣押係保全程序，假扣押裁定具隱密性，為防止債務人隱
    匿或處分財產，以保全債權人之強制執行，其執行應依強制
    執行法第132條第1項規定，於裁定送達債務人之同時或送達
    前為之。考量此項立法趣旨，債權人對駁回其假扣押聲請之
    裁定提起抗告，倘假扣押隱密性仍應予維持，即無須使債務
    人有陳述意見之機會（最高法院103年度第12次民事庭會議
    決議參照）。而本件抗告人聲請假扣押相對人宏興建設有限
    公司（下稱宏興公司）之財產，業經原法院予以駁回，依上
    開說明，即有防止宏興公司因知悉假扣押聲請之事而隱匿或
    處分其財產，以保全強制執行之必要，其假扣押隱密性仍應
    予維持，則於本件抗告程序中，自不應使宏興公司預先知悉
    假扣押聲請之事，爰不另通知宏興公司陳述意見，合先敘明
    。 
二、次按債權人就金錢請求或得易為金錢請求之請求，欲保全強
    制執行者，得聲請假扣押；假扣押，非有日後不能強制執行
    或甚難執行之虞者，不得為之；請求及假扣押之原因，應釋
    明之；前項釋明如有不足，而債權人陳明願供擔保或法院認
    為適當者，法院得定相當之擔保，命供擔保後為假扣押，為
    民事訴訟法第522條第1項、第523條第1項、第526條第1項及
    第2項所分別明定。是債權人聲請假扣押，應先就請求及假
    扣押之原因，盡釋明之責，必待釋明有所不足，始得以供擔
    保補釋明之欠缺，准予假扣押之聲請。所謂釋明，應提出可
    使法院信其主張為真實並能即時調查之一切證據，此觀同法
    第284條規定自明。又所謂假扣押之原因，即債務人有日後
    不能強制執行或甚難執行之虞者，例如債務人浪費財產、增
    加負擔、或就財產為不利之處分，將達於無資力之狀態、或
    移往遠地、逃匿無蹤或隱匿財產等情形。倘債權人聲請假扣
    押，僅釋明請求之原因，而對於「假扣押之原因」，並未提
    出可使法院信為真實並能即時調查之一切證據，縱其陳明願
    供擔保，法院仍不得命供擔保准債權人為假扣押。至債務人
    經債權人催告拒絕給付，僅屬債務不履行之狀態，如非就債
    務人之職業、資產、信用等狀況綜合判斷，可認定債務人現
    存之既有財產已瀕臨成為無資力，或與債權人之債權相差懸
    殊，或其財務顯有異常而難以清償債務之情形，亦不能遽謂
    其有日後不能強制執行或甚難執行之虞，而認債權人對於假
    扣押之原因已為釋明（最高法院109年度台抗字第1046號、1
    05年度台抗字第742號裁定意旨參照）。
三、經查：
　  ㈠、抗告人主張第三人陳月華、莊水旺、莊陳玉琴、葉莊嫌
        及洪翠華（下合稱買方）前於民國66至67年間各與宏興
        公司之代表人李益山簽訂委建契約書（下稱系爭契約）
        ，向李益山購買其所興建之○○○○住宅房屋（下稱系爭建
        案房屋），惟李益山逾期未完工，依約應按日以未收價
        款1‰賠償予買方，自110年9月30日逆算15年逾期完工賠
        償金額計為新臺幣（下同）421萬0275元（下稱系爭債
        權），而買方已將基於系爭契約之一切權利讓與抗告人
        ，抗告人為保全將來強制執行，願供擔保以補釋明之不
        足為由，聲請就相對人之財產於421萬0275元範圍內為
        假扣押。原法院以抗告人未釋明本件假扣押之請求（即
        抗告人對相對人有系爭債權），自無從以擔保以補釋明
        之不足，而認抗告人之聲請不符假扣押之要件，裁定駁
        回本件假扣押之聲請。
　  ㈡、抗告人之抗告意旨雖略以：伊提出之買方其中洪翠華所
        簽訂之系爭契約，載明賣方包括相對人，另買方其他人
        所簽訂之系爭契約，李益山係賣方之代表人，其當時即
        係相對人之執行業務股東，且系爭契約所載其之地址亦
        係相對人公司登記地址，可證李益山係代表相對人簽約
        ；又本院83年度上更㈠字第136號判決已認定李益山係代
        表相對人為法律行為及以相對人之名義銷售系爭建案房
        屋，故系爭契約之賣方應為相對人；且相對人在本院另
        案110年度重上字第640號拆屋還地事件（下稱另案）準
        備程序中，亦承認其係由李益山代表簽訂系爭建案另一
        承購戶洪顏水鴨之委建契約，基於證據共通原則，足證
        相對人係系爭契約之賣方，即相對人係伊所受讓系爭債
        權之債務人，爰提起本件抗告，求予廢棄原裁定而為准
        予本件假扣押聲請之裁定云云。查：
　　　　⒈抗告人就本件假扣押之請求，即其對於相對人之系爭
          債權，固提出系爭契約、土地及房屋買賣契約、切結
          書、債權讓與契約、本院83年度上更㈠字第136號判決
          、相對人系爭建案預售房屋坪數及售價表、合建房屋
          契約、洪顏水鴨之委建契約、相對人之另案答辯狀及
          另案第一審準備程序筆錄等為證（見原法院卷第21至
          33、53至79、135至163頁、本院卷第17至31、37至53
          頁），而就本件假扣押之請求為釋明。
　　　　⒉然抗告人就本件假扣押之原因，僅泛稱相對人於74年
          間經命令解散，其股東均已於70年間死亡，其數十年
          間未為營運亦迄未清算完結，系爭建案房屋承購戶多
          達56餘戶，其對外負債應高達數千萬元，依社會通念
          ，應無清償系爭債權之資力，且其清算人遠居國外無
          從聯繫處理債款，故抗告人之系爭債權有日後不能強
          制執行或甚難執行之虞云云；至其所提出經濟部函稿
          、臺北市政府建設局函稿、相對人之變更登記事項卡
          、臺灣臺北地方法院函文、相對人股東李益山及馮治
          非之除戶戶籍謄本及繼承系統表、李益山繼承人之戶
          籍謄本及拋棄繼承查詢資料、相對人系爭建案預售房
          屋坪數及售價表等資料（見原審卷第14、81至125、1
          63頁、本院卷第37頁），則僅能釋明相對人業經命令
          解散、其原股東均已死亡，其迄未清算完結等情，核
          與相對人是否有因浪費、隱匿財產或將財產移往遠方
          、增加負擔或就財產為不利之處分等，而將達於無資
          力狀態等情形無涉，即難認抗告人就其系爭債權有日
          後不能強制執行或甚難執行之虞之假扣押之原因已為
          釋明。
　　　　⒊承上，抗告人就本件假扣押之原因，既未釋明，而非
          釋明有所不足，揆諸前開說明，縱其願供擔保，亦難
          認足以補釋明之欠缺，與假扣押之法定要件不符，其
          對相對人聲請假扣押，自不能准許。
　　㈢、綜上，抗告人對本件假扣押之請求雖已釋明，惟就假扣
        押之原因則未盡釋明之責，縱其陳明願供擔保，亦無足
        補釋明之欠缺，其假扣押之聲請，於法尚有未合，應予
        駁回。原法院駁回抗告人假扣押之聲請，理由雖與本院
        容有不同，惟結論並無二致，仍應予以維持。抗告意旨
        指摘原裁定不當，聲明廢棄，為無理由，應予駁回。
四、據上論結，本件抗告為無理由。爰裁定如主文。
中　　華　　民　　國　 110  　年　　12　　月　　28　　日
                    民事第九庭    
                        審判長法  官  楊絮雲
                              法  官  郭顏毓 
                              法  官  陳賢德
正本係照原本作成。
本裁定除以適用法規顯有錯誤為理由外，不得再抗告。如提起再
抗告，應於收受送達後10日內委任律師為代理人向本院提出再抗
告狀。並繳納再抗告費新臺幣１千元。
中　　華　　民　　國　　110 　年　　12　　月　　29　　日
　　　　　　　　　　    　　　書記官  張佳樺